臺灣桃園地方法院民事簡易判決
110年度桃保險簡字第126號
原      告  南山產物保險股份有限公司

法定代理人  陳樑銓  
訴訟代理人  蒲柄文  
            張哲瑀  
            楊志鴻  
被      告  賴郡鋐  
法定代理人  賴世麒  
            曾雅雯  

上列當事人間請求損害賠償事件，本院於民國111 年2 月25日言
詞辯論終結，判決如下：
    主    文
被告應給付原告新臺幣參萬玖仟肆佰伍拾陸元，及自民國一百一
十年十月二十三日起至清償日止，按週年利率百分之五計算之利
息。
訴訟費用（除減縮部分外）由兩造各負擔二分之一。
本判決得假執行。
    事實及理由
壹、程序方面：
一、按法定代理人之代理權消滅者，訴訟程序在有法定代理人或
    取得訴訟能力之本人，承受其訴訟以前當然停止；承受訴訟
    人，於得為承受時，應即為承受之聲明；聲明承受訴訟，應
    提出書狀於受訴法院，民事訴訟法第170 條、第175 條第1
    項、第176 條分別定有明文。查原告之法定代理人原為陳樑
    銓，嗣於本院審理期間變更為王英君，並經原告具狀聲明承
    受訴訟等情，有民事聲明承受訴訟暨陳報狀及金融監督管理
    委員會函在卷可稽（見本院卷第49頁、第50頁），核與前開
    規定相符，應予准許。
二、按「訴狀送達後，原告不得將原訴變更或追加他訴。但有下
    列各款情形之一者，不在此限：……⒊擴張或減縮應受判決
    事項之聲明者。」，民事訴訟法第255 條第1 項第3 款定有
    明文。本件原告原起訴請求：「被告應給付原告新臺幣（下
    同）124,480 元，及自起訴狀繕本送達翌日起至清償日止，
    按週年利率5%計算之利息。」，嗣於民國111 年2 月25日變
    更聲明為：「被告應給付原告39,456元，及自起訴狀繕本送
    達翌日起至清償日止，按週年利率5%計算之利息。」（見本
    院卷第71頁），核原告所為係減縮應受判決事項之聲明，依
    上揭規定，應予准許。
三、本件被告經合法通知，未於言詞辯論期日到場，核無民事訴
    訟法第386條所列各款情形，爰依原告之聲請，由其一造辯
    論而為判決。
貳、實體方面:
一、原告主張：被告於108 年9 月3 日16時12分許，騎乘車牌號
    碼000-0000號普通重型機車，行經桃園市大溪區康莊路641
    前時，因駕車不慎，致擦撞由原告承保車體損失險、訴外人
    吳貞嬅所有、訴外人林國雄駕駛之車牌號碼000-0000號自用
    小客車（下稱系爭車輛），致系爭車輛受損，原告依約賠付
    車體修復費用124,480 元（工資26,697元、零件97,783 元
    ），扣除系爭車輛合理零件折舊額後之金額為52,214 元。
    而林國雄與被告就本件事故應各負50% 之過失責任。爰依保
    險代位及侵權行為之法律關係提起本訴。並聲明：被告應給
    付原告39,456元，及自起訴狀繕本送達翌日起至清償日止，
    按週年利率5%計算之利息。
二、被告方面：
    被告未於言詞辯論期日到場，亦未提出書狀作何聲明或陳述
    。 
三、得心證之理由：
  ㈠本件原告主張之事實，業據其提出系爭車輛行車執照、車損
    照片、汽車保險理算書、理賠申請書，及桃園市政府警察局
    道路交通事故當事人登記聯單、現場圖、現場照片等為證，
    並據本院依職權向桃園市政府警察局調閱本件道路交通事故
    現場圖等資料，經核與原告所述相符。而被告已於相當時期
    受合法通知，既於言詞辯論期日不到場，亦未提出答辯書狀
    為爭執，依民事訴訟法第436條第2 項、第280 條第3 項準
    用同條第1 項之規定，應視同自認，自堪信原告之主張為真
    實可採。
　㈡按「駕駛人駕駛汽車，應遵守道路交通標誌、標線、號誌之
    指示。」，「汽車行駛時，駕駛人應注意車前狀況及兩車並
    行之間隔，並隨時採取必要之安全措施，不得在道路上蛇行
    ，或以其他危險方式駕車。」，「汽車迴車時，應依下列規
    定：⒌汽車迴車前，應暫停並顯示左轉燈光或手勢，看清無
    來往車輛，並注意行人通過，始得迴轉。」，道路交通安全
    規則第90條第1 項前段、第94條第3 項、第106 條第5 款分
    別定有明文。次按因故意或過失，不法侵害他人之權利者，
    負損害賠償責任；汽車、機車或其他非依軌道行駛之動力車
    輛，在使用中加損害於他人者，駕駛人應賠償因此所生之損
    害，民法第184 條第1 項前段、第191 條之2 前段亦有明文
    。另按被保險人因保險人應負保險責任之損失發生，而對於
    第三人有損失賠償請求權者，保險人得於給付賠償金額後，
    代位行使被保險人對於第三人之請求權。但其請求之金額，
    以不逾賠償金額為限，保險法第53條第1項亦有規定。
　㈢本件事故發生時為晴天，日間自然光線、柏油路面、乾燥無
    缺陷、無障礙物等情，有道路交通事故調查報告表㈠及現場
    照片附卷可稽，足見依事故發生時現場狀況及客觀條件，被
    告及林國雄並無不能注意之情事。而依道路交通事故現場圖
    所示（見本院卷第36頁)，被告騎車行經事故地點時，應注
    意車前狀況，然被告當時疏未注意車前狀況，以致於知悉系
    爭車輛欲迴轉時之情況下，無從及時煞車或採取其他安全措
    施，致生本件事故，足認被告就本件事故之發生，自有過失
    。又再經本院當庭勘驗系爭車輛行車紀錄器錄影畫面結果可
    知，系爭車輛自桃園市○○區○○路000號前起駛欲迴轉時，未
    禮讓直行之被告車輛先行，進而發生系爭事故，有勘驗筆錄
    可參（見本院卷第71頁反面），堪認其就本件事故之發生亦
    有過失，惟被告之過失責任並不因此而解免。又被告之過失
    行為與系爭車輛受損之結果間，復具有相當因果關係，而原
    告既已賠償系爭車輛之修復費用，則其本於侵權行為損害賠
    償請求權及保險代位之規定，請求被告賠償系爭車輛之損害
    ，自屬有據。
　㈣復按物被毀損時，被害人除得依民法第196 條請求賠償外，
    並不排除民法第213 條至第215 條之適用。依民法第196 條
    請求賠償物被毀損所減少之價額，得以修復費用為估定之標
    準，但以必要者為限（例如：修理材料以新品換舊品，應予
    折舊）。查系爭車輛修復費用為124,480 元（工資26,697元
    、零件97,783 元），有捷立汽車股份有限公司出具之估價
    單及統一發票在卷可稽（見本院卷第29至31頁)。而依行政
    院財政部發布之「固定資產耐用年數表」規定，汽車如非屬
    運輸業用客車、貨車，其耐用年數為5 年，並依同部訂定之
    「固定資產折舊率表」規定，耐用年數5 年依定率遞減法之
    折舊率為千分之369 ，其最後1 年之折舊額，加歷年折舊累
    計額，其總和不得超過該資產成本原額10分之9 。查系爭車
    輛係於107 年5月出廠，有系爭車輛行車執照在卷為憑（見
    本院卷第15頁)，至本件事故發生之108 年9 月3 日，系爭
    車輛之實際使用年數為1年5個月，故原告就零件部分得請求
    之金額應以52,214元為限（計算式如附表），加計工資26,6
    97元，共計78,911元，即為原告本得請求之修復費用。
　㈤惟按「損害之發生或擴大，被害人與有過失者，法院得減輕
    賠償金額，或免除之」，民法第217 條第1 項定有明文。此
    項規定之目的，在謀求加害人與被害人間之公平，故在裁判
    上法院得以職權減輕或免除之（見最高法院85年台上字第17
    56號判例要旨）。本院審酌本件事故發生緣由、路權歸屬情
    形等一切情狀，認兩造應負擔50% 之過失責任，爰依前開規
    定，減輕被告之賠償金額後為39,456元（78,911元×50% ＝39
    ,456元，元以下四捨五入）。
四、綜上所述，原告依保險代位及侵權行為之法律關係，請求被
    告給付39,456元，及自起訴狀繕本送達（於110 年10月12日
    為寄存送達，經10日於110 年10月22日生效，見本院卷第47
    頁）之翌日即110 年10月23日起至清償日止，按週年利率5%
    計算之利息，為有理由，應予准許。
五、本件係就民事訴訟法第427 條第1 項適用簡易程序所為被告
    敗訴之判決，爰依同法第389 條第1 項第3 款之規定，依職
    權宣告假執行。
六、訴訟費用負擔之依據：民事訴訟法第79條。
　　
中    華    民    國   111    年    3     月    11    日
                  桃園簡易庭  法  官  汪智陽
以上正本係照原本作成。
如不服本判決，應於送達後20日內，向本院提出上訴狀並表明上
訴理由，如於本判決宣示後送達前提起上訴者，應於判決送達後
20日內補提上訴理由書（須附繕本）。
如委任律師提起上訴者，應一併繳納上訴審裁判費。
中    華    民    國   111    年    3     月    11    日
                              書記官  陳家蓁　　
　　　　　　　　　　　　　　　
附表：     年 數  折        舊        額   折  舊  後  餘額   計  算  方  式 金額   計算方式  金額 01 97,783x0.369 36,082 97,783-36,082 61,701 02 61,701x0.369x5/12 9,487 61,701- 9,487 52,214 說明： 一、單位為新臺幣，元以下四捨五入。 二、採定率遞減法計算折舊。